臺灣新北地方法院刑事判決
110年度審交訴字第177號
公  訴  人  臺灣新北地方檢察署檢察官
被      告  韓天寧



上列被告因公共危險案件，經檢察官提起公訴（110年度偵緝字
第2644號），被告於本院準備程序中就被訴事實為有罪之陳述，
經本院合議庭裁定由受命法官獨任進行簡式審判程序，判決如下
：
    主  文
韓天寧犯駕駛動力交通工具發生交通事故，致人傷害而逃逸罪，
處有期徒刑叁月，如易科罰金，以新臺幣壹仟元折算壹日。緩刑
貳年，並應支付如附表所示之損害賠償。
    事  實
一、韓天寧於民國110年3月10日12時53分許，騎乘車牌號碼000-
    000號普通重型機車，沿新北市三重區重新路2段由南向北往
    台北橋方向直行，行經同市區重新路2段與正義南路口時，
    本應注意車前狀況，以避免發生危險，依當時天氣晴、有日
    間自然光線、道路為柏油路面且無缺陷、路面無障礙物、視
    距良好等情狀，並無任何不能注意之情形，竟疏未注意及此
    ，撞擊前方由林亭妤所騎乘之車牌號碼000-0000號普通重型
    機車，致林亭妤人車倒地，並受有右側手肘擦傷、右側髖部
    擦傷等傷害（被訴過失傷害部分，業經林亭妤撤回告訴，由
    本院另為不受理判決）。詎韓天寧明知業已發生交通事故，
    並可預見林亭妤因本件交通事故而摔車倒地，極有受傷之可
    能，雖將林亭妤之機車牽到旁邊置放，然未留在現場協助林
    亭妤送醫或報警到場處理等或其他救護林亭妤之必要措施，
    亦未留下姓名或聯絡方式，而基於縱使因駕駛動力交通工具
    發生交通事故致人傷害而逃逸，亦不違背其本意之不確定故
    意，逕自騎乘機車離開現場。
二、案經林亭妤訴由新北市政府警察局三重分局報告臺灣新北地
    方檢察署檢察官偵查起訴。
    理  由
一、查本案被告韓天寧所犯係死刑、無期徒刑、最輕本刑為3年
    以上有期徒刑以外之罪，且非高等法院管轄第一審案件，其
    於準備程序中就被訴事實為有罪之陳述，經本院告知簡式審
    判程序之旨，並聽取公訴人、被告之意見後，本院合議庭裁
    定由受命法官獨任進行簡式審判程序審理，則本案證據之調
    查，依刑事訴訟法第273條之2規定，自不受同法第159條第1
    項、第161條之2、第161條之3、第163條之1及第164條至第1
    70條規定之限制，合先敘明。
二、上開事實，業據被告於本院準備程序及審理時均坦承不諱，
    核與證人即告訴人林亭妤於警詢及偵訊中之證述情節相符（
    見110年度偵字第22105號卷【下稱偵字卷】第4至7頁、第43
    至44頁），並有監視器影像光碟及截圖6張，新北市立聯合
    醫院診斷證明書、車號查詢機車車籍資料、道路交通事故現
    場圖、道路交通事故調查表(一)(二)各1份，告訴人受傷照
    片2張、告訴人機車遭碰撞照片4張及現場照片6張等在卷可
    稽（見偵字卷第8頁、第9頁、第10頁、第16頁、第17至18頁
    、第19頁、第20至21頁、第22至24頁），足認被告之自白與
    事實相符，堪以採信。本案事證明確，被告上開犯行，堪以
    認定，應予依法論科。
三、論罪科刑
(一)新舊法比較：
    按「行為後法律有變更者，適用行為時之法律。但行為後之
    法律有利於行為人者，適用最有利於行為人之法律」，刑法
    第2條第1項定有明文。查被告行為後，刑法第185條之4規定
    於110年5月28日修正公布，並自同年月30日生效施行。修正
    前刑法第185條之4規定：「駕駛動力交通工具肇事，致人死
    傷而逃逸者，處1年以上7年以下有期徒刑。」；修正後則規
    定：「駕駛動力交通工具發生交通事故，致人傷害而逃逸者
    ，處6月以上5年以下有期徒刑；致人於死或重傷而逃逸者，
    處1年以上7年以下有期徒刑。犯前項之罪，駕駛人於發生交
    通事故致人死傷係無過失者，減輕或免除其刑。」，新法就
    被害人受傷程度為普通傷害之情形，法定刑為6月以上5年以
    下有期徒刑；僅在被害人死亡或重傷之情形，法定刑方為1
    年以上7年以下有期徒刑。本案告訴人受有右側手肘擦傷、
    右側髖部擦傷等傷害，未達重傷程度，修正後刑法第185條
    之4第1項前段之法定刑較輕，較為有利被告，經比較新舊法
    結果，依刑法第2條第1項但書之規定，應適用最有利於被告
    之修正後刑法第185條之4第1項前段規定論處。
(二)罪名：
    核被告所為，係犯修正後刑法第185條之4第1項前段之駕駛
    動力交通工具發生交通事故，致人傷害而逃逸罪。
(三)刑之減輕：
　　修正後刑法第185條之4第1項前段之法定刑修正為「6月以上
    5年以下有期徒刑」，然同為肇事逃逸者，其原因動機不一
    ，犯罪情節未必盡同（如擦挫傷、撕裂傷、骨折、出血等）
    ，其肇事逃逸行為所造成危害社會之程度自屬有異，法律科
    處此類犯罪，所設之法定最低本刑卻同為「6月以上有期徒
    刑」，不可謂不重；於此情形，倘依其情狀處以6月以下有
    期徒刑，即足以懲儆，並可達防衛社會之目的者，自非不可
    依客觀之犯行與主觀之惡性二者加以考量其情狀，是否有可
    憫恕之處，適用刑法第59條之規定酌量減輕其刑，期使個案
    裁判之量刑，能斟酌至當，符合比例原則。查被告於本案交
    通事故發生後，雖未留在現場提供必要之報警、救護，亦未
    留下個人資料，固值非難，然其有停留現場協助告訴人將機
    車牽離道路至旁邊放置，並非全然對告訴人置之不理；且被
    告雖得預見告訴人極有受傷之可能，但告訴人所受傷勢均屬
    擦傷性質，傷勢程度尚非嚴重；又被告已年逾70歲，犯後坦
    承犯行，並與告訴人達成調解，較諸其他肇事逃逸之行為人
    ，肇事致人受傷及危及公共交通安全之程度、犯後態度等情
    形，本案被告肇事後雖逃逸，然危害幸未擴大，犯罪情節相
    對較輕，綜觀本案犯罪情狀，並考量被告客觀犯行、主觀惡
    性及其犯罪所生結果，應認被告犯行雖為法所不許，惟可非
    難性相對非重，若須為此承擔該罪法定最低本刑即6月以上
    有期徒刑（已屬得易科罰金之刑度上限），恐嫌過苛，在客
    觀上足以引起一般人普遍之同情，而有情輕法重、堪予憫恕
    之處，故依刑法第59條之規定，酌減其刑。
(四)量刑：
    爰審酌被告騎普通重型機車行駛於市區道路，未注意車前狀
    況，貿然撞擊告訴人所騎乘之機車，致告訴人受有傷害後，
    雖可預見告訴人極有可能受傷，仍僅協助告訴人將機車牽到
    旁邊放置後，即自行騎車離開現場，顯然欠缺尊重用路人生
    命安全之觀念，所為應予非難，兼衡其高中畢業之智識程度
    （見本院卷附之個人戶籍資料查詢結果）、於本院審理時自
    陳之家庭生活狀況（詳見本院簡式審判筆錄第5頁），及犯
    後坦承犯行，並與告訴人達成調解之犯後態度等一切情狀，
    量處如主文所示之刑，並諭知易科罰金之折算標準。
(五)緩刑：
　　查告被告前於97年間，因侵占案件，經本院以97年度易字第
    1444號判決判處有期徒刑10月，減為有期徒刑5月確定，於 
    98年3月1日執行完畢後，未曾再因故意犯罪受有期徒刑以上
    刑之宣告，此有臺灣高等法院被告前案紀錄表1份在卷可佐
    。被告因一時失慮，致罹刑章，於本院審理時坦承犯行，良
    有悔意，且已與告訴人達成調解，堪認被告已盡力修復其犯
    罪所造成之損害，告訴人於調解時表示願宥恕被告，請求本
    院對被告從輕量刑，並給予自新或緩刑之機會等節，有本院
    調解筆錄影本1份附卷可稽，是本院認被告經此偵審程序及
    刑之宣告後，應能知所警惕，而無再犯之虞，因認所宣告之
    刑以暫不執行為適當，爰依刑法第74條第1項第2款之規定，
    併予宣告緩刑2年，以啟自新。另本院為確保被告緩刑之宣
    告能收具體之成效，且期使被告確切明瞭其行為對社會所造
    成之危害，以培養正確法治觀念，並審酌被告與告訴人間之
    調解條件，為期被告能確實履行上開賠償承諾，爰併依刑法
    第74條第2項第3款之規定，命其應向告訴人支付如主文所示
    即上開調解筆錄所載內容之損害賠償。倘被告違反上開應行
    負擔之事項且情節重大者，依刑法第75條之1第1項第4款之
    規定，其緩刑之宣告仍得由檢察官向本院聲請撤銷，附此敘
    明。
據上論斷，應依刑事訴訟法第273之1第1項、第299條第1項前段
，刑法第2條第1項但書、第185條之4第1項前段（修正後）、第5
9條、第41條第1項前段、第74條第1項第2款、第2項第3款，判決
如主文。
本案經檢察官王江濱提起公訴，經檢察官高智美到庭執行職務。
中    華    民    國   111    年    1     月    12    日
                  刑事第二十五庭  法  官  白光華
上列正本證明與原本無異。
如不服本判決，應於判決送達後20日內敘明上訴理由，向本院提
出上訴狀（應附繕本），上訴於臺灣高等法院。其未敘述上訴理
由者，應於上訴期間屆滿後20日內向本院補提理由書「切勿逕送
上級法院」。
                                  書記官   楊貽婷
中    華    民    國   111    年    1     月    12    日
附錄本案論罪科刑法條全文：
110年5月28日修正公布之刑法第185條之4
駕駛動力交通工具發生交通事故，致人傷害而逃逸者，處6月以
上5年以下有期徒刑；致人於死或重傷而逃逸者，處1年以上7年
以下有期徒刑。
犯前項之罪，駕駛人於發生交通事故致人死傷係無過失者，減輕
或免除其刑。

附表：
被告應給付告訴人林亭妤新臺幣（下同）參萬元（含強制汽車責任保險理賠金）。給付方式為：自民國111年1月起，於每月11日以前分期給付壹仟元，至全部清償為止，如有一期不履行視為全部到期。上開款項應匯入告訴人林亭妤指定之金融帳戶（中國信託銀行三重分行，帳號000000000000，戶名：林亭妤）。